【裁判字號】    96,上訴,4385
【裁判日期】    970227
【裁判案由】    毒品危害防制條例
【裁判全文】
臺灣高等法院刑事判決                96年度上訴字第4385號
上  訴  人
即  被  告  丙○○
                    （現另案於臺灣臺北監獄執行中）
選任辯護人  呂翊丞律師
上列上訴人因毒品危害防制條例案件，不服臺灣桃園地方法院95
年度訴字第1222號，中華民國96年9月7日第一審判決（起訴案號
：臺灣桃園地方法院檢察署95年度偵字第9147號），提起上訴，
本院判決如下：
    主  文
原判決撤銷。
丙○○無罪。
    理  由
一、公訴意旨略以：被告丙○○綽號「小風」，明知安非他命係
    屬毒品危害防制條例第2條所稱之第二級毒品，依法不得製
    造、運輸及販賣，其竟基於販賣第二級毒品安非他命以營利
    之概括犯意，自民國（下同）93年11月間某日起，在桃園縣
    楊梅鎮○○路332號，甲○○（另經桃園地方法院判處賭博
    罪刑確定）用以經營賭場之公眾得出入場所，連續販賣第二
    級毒品安非他命予甲○○及其他不特定之人施用。嗣經警於
    同年1月29日持搜索票在上址搜索時，丙○○則趁隙逃逸，
    惟遺留第一級毒品海洛因7包（2.5公克）、分裝袋4包、第
    二級毒品安非他命1大包（毛重25.8公克）及46小包（毛重
    41公克）。嗣甲○○於臺灣桃園地方法院檢察署內勤檢察官
    複訊時，供出上情。因認被告所為涉犯毒品危害防制條例第
    4條第2項之販賣第二級毒品罪嫌。
二、按犯罪事實應依證據認定之，無證據不得推定其犯罪事實。
    又不能證明被告犯罪者，應諭知無罪之判決，刑事訴訟法第
    154條、第301條第1項分別定有明文。事實之認定應憑證據
    ，如未能發現相當證據，或證據不足以證明，自不能以推測
    或擬制之方法，為裁判基礎（最高法院40年台上字第86號判
    例參照）。再「被告或共犯之自白，不得作為有罪判決之唯
    一證據，仍應調查其他必要之證據，以察其是否與事實相符
    。」刑事訴訟法第156條第2項定有明文。另按認定犯罪事實
    ，所憑之證據，雖不以直接證據為限，間接證據亦包括在內
    ，然無論直接或間接證據，其為訴訟上之證明，須於通常一
    般之人均不致於有所懷疑，而得確信其為真實之程度者，始
    得據之為有罪之認定，倘其證明尚未達到此一程度，而有合
    理性懷疑之存在時，即無從為有罪之認定，此亦有最高法院
    76年台上字第4986號判例可資參照。
三、公訴人認被告涉犯販賣第二級毒品罪嫌，無非以證人甲○○
    、乙○○、陳興平之證述、扣案物品、法務部調查局、刑事
    警察局鑑定通知書，且被告坦承有兄任職警界、桃園地方法
    院檢察署94年度偵字第599號起訴書，為主要論據。訊據被
    告固坦承其綽號為「小風」，並認識證人甲○○及偶爾前往
    證人甲○○上開處所賭博之事實，惟堅詞否認於上揭時地有
    何連續販賣第二級毒品予甲○○之犯行，辯稱：我不曾販賣
    毒品甲基安非他命給甲○○，本件扣案的毒品及分裝袋與我
    無關，我當天並沒有在案發現場，毒品也不是在我家查獲，
    我與甲○○只是朋友，沒有親戚關係，本件也不是我離開那
    邊以後跟警察檢舉的，是甲○○為了脫罪，誣陷於我等語。
    經查：
  (一)證人甲○○不利於被告之供述：
  1.94年1月30日甲○○於其所涉賭博、幫助販賣毒品案件（以
    下簡稱另案）偵查中供稱：警詢中因警察說屋主是我，總要
    有人承認，所以我就承認，除客廳物品外，其他都是我的。
    住處內之多量毒品是昨天跑掉的丙○○所有，他在我住處兜
    售，我在警察局不敢講，他哥哥是警察，我93年11月底開始
    賭博起，他就到我住處去兜售，聯絡一些人去買安非他命、
    海洛因，昨天他跑掉了。他是我遠房親戚，我讓丙○○在我
    住處賣毒品，我有勸過他不要賣，他還是繼續在賣，我也怕
    他，他有槍。客廳內的毒品應該是丙○○的等語（參見94年
    度偵字第2639號偵卷第53-54頁）；
  2.於同日另案原審行羈押聲請訊問中供述：警察查獲的安非他
    命、海洛因、分裝袋、電子秤不是我的，是別人放在我那邊
    的，因為我是屋主，我就把它藏起來，是丙○○的，他是我
    遠房姪兒。是丙○○在賣，安非他命、海洛因，不是我在賣
    的等語（參見原審94年度聲羈字第70號卷94年1月30日訊問
    筆錄第2頁）。
  3.於94年5月24日另案偵查中供稱：被告是到我的住家賭博，
    賭博時他聯絡他的朋友來買，我才知道。大概從今年三月開
    始，他在我住處賭博時，我平均兩個星期跟他拿2000元至
    3000元不等的安非他命等語（參見同前偵查卷第139頁）。
  4.於95年3月24日另案原審95年度訴緝字第45號審理中供稱：
    警察扣案大量分裝袋是綽號「小風」拿去放在我家的，「小
    風」的確實姓名我不確定是不是丙○○。因為我曾向他購買
    毒品，他去我家才把毒品裝給我，所以把分裝袋放在我家。
    我每次向他購買二至三千元毒品，不知道有多重，但一次都
    是一小包。我每次都是購買一小包，他把分裝袋寄放在我家
    。「小風」要分裝毒品時去我家拿分裝袋。對偵查中承認自
    93年底開始容許「小風」在我家販售安非他命等語沒有意見
    （參見原審95年度訴緝字第45號卷第34-35頁）。
  5.於95年12月14日本案原審審理中證稱：查獲當天，被告他剛
    出去外面，警察就來了。我不知道被告出去做什麼。我之前
    在警詢中稱被告有槍，是因為我有看到被告拿模型槍。我在
    自己的案件（即原審95年度訴緝字第45號卷第37頁）中，稱
    小風賣毒品給我的時候，就是從扣案這個黑色包包裡面拿毒
    品出來的語屬實。我所謂的跟被告調就是，我一手交錢被告
    一手交貨，但是他每次都有帶那個女的（即「小玲」）來。
    我曾經有被告在我住處賭博的情形下跟被告調，被告聯絡那
    個女的來了之後，錢交給被告，我看被告好像也是拿給那個
    女的。被告幫他的朋友調毒品時，那個女的每次都有在場，
    被告跟那個女的，曾經在我住處借我的一個房間分裝毒品安
    非他命。我有看到那個女的在分裝，被告在幫忙，就是幫忙
    裝袋子。我跟被告調毒品的時間也是從93年11月開始，我今
    天講7、8次才是對的。7次中2000元的占5次左右等語（參見
    原審卷第85-111 頁）。
  (二)證人甲○○與上開證言不同之證言
  1.於94年1月29日另案警詢中供稱：警方所查扣我所有之二級
    毒品安非他命，是我以新臺幣4萬元向綽號「阿雄」男子購
    得2 大包安非他命，供作為我平日吸食所用。我沒有無販賣
    安非他命牟利，我只是想說過年期間價錢提高，有在想說轉
    賣給認識的朋友，才不會這麼貴。我至今還沒有賣出去。警
    方所查扣之安非他命會分裝為44小包暨查扣分裝空袋9包，
    是我把它分為小包裝為了好攜帶等語（參見94年度偵字第
    2639號卷第11頁）。
  2.於94年3月25日另案原審行延長羈押聲請訊問中稱：研磨器
    是我父親以前吃藥留下的，電子磅秤是壞掉的，是人家給我
    的，安非他命是我的，海洛因是陳逸濤的，我跟他不認識，
    安非他命是我自己吸用。因為我有在做事，分裝成小袋，我
    出門比較方便攜帶。跟檢察官說東西是丙○○的，是因為人
    家跟我說不要承認，就可以交保，我想說快要過年所以就不
    承認等語（參見94年度偵聲字第134號卷第8頁）。
  3.於95年3月24日另案原審95年度訴緝字第45號審理中稱：警
    察查獲當天扣案黑色包包內大量安非他命是我所有。安非他
    命向別人買的，因為當時快要過年，那個人說過年的時候會
    漲價，他願意先便宜賣給我，那個人的名字叫「阿雄」，我
    花了四萬多元購買，詳細金額我不記得等語（參見另案原審
    95年度訴緝字第45號卷第34頁）。
  (三)本件查獲時其餘證人張志鴻、陳興平、廖文正等於警詢及偵
    查中就扣案之第一、二級毒品為何人所有為相關之陳述：
  1.證人張志鴻於警詢中陳稱：警方現場查獲之安非他命共65.8
    公克、海洛因共2.5公克，這些應該是屋主阿基（指甲○○
    ）的等語（參見94年度偵字第2639號卷第25頁）
  2.證人陳興平於警詢中陳述：有看到警方查獲之安非他命跟海
    洛因，那些東西是甲○○的等語（參見同前偵卷第29頁）
  3.證人廖文正於警詢中陳以：警方查獲之安非他命跟海洛因那
    些東西是甲○○所有等語、於偵查中陳稱：毒品聽甲○○講
    是「小風」的等語（參見同前偵卷第33、35 頁）。
  (四)依上開證人之證述可知：扣案物品係94年1月29日為警在證
    人甲○○住處搜索扣得，甲○○於查獲後警詢時亦坦承扣安
    非他命、分裝袋、電子秤、研磨器等物品均為其所有。安非
    他命是渠以4萬元向綽號「阿雄」所購買，分裝為小包係為
    便於攜帶。而當時在場之證人張志鴻、陳興平、廖文正亦於
    警詢時陳稱：扣案物品為屋主甲○○所有。雖甲○○於移送
    檢方訊問時改稱：扣案物品中之安非他命、分裝袋為被告所
    有。嗣檢方聲請法院羈押訊問時再稱：電子秤亦為被告所有
    。再於檢方另案偵查之94年3月23日供稱：被告在渠住處賣
    安非他命予不詳姓名人、同年5月24日供稱：渠本人亦有向
    被告購買安非他命，致渠因此被訴涉有幫助被告販賣第二級
    毒品犯行。渠於94年3月25日另案延長羈押訊問時改稱：扣
    案安非他命為渠所有，分裝係為攜帶方便等語。於原審另案
    審理之95年3月24日改稱：分裝袋為被告留於渠住處，以便
    販賣安非他命予渠時分裝所用。惟當日甲○○仍供稱：扣案
    安非他命為渠以四萬元向綽號「阿雄」者購得，非被告所有
    。按上開安非他命、分裝袋、電子秤、研磨器等物並非在被
    告住處扣得，而證人甲○○就扣案物品究為何人所有，證詞
    反覆。雖渠曾向檢察官供稱，警詢時承認為渠所有，係因渠
    為屋主不得不承認，且被告有槍不敢供出被告等語，惟渠於
    原審法院94年3月25日另案延押訊問時卻改稱：跟檢察官說
    東西是被告的，是因為人家跟我說不要承認，就可以交保云
    云。實難認證人甲○○所供何者為真，自難僅憑其前後反覆
    之證述，認定在證人甲○○住處扣得之安非他命與分裝袋為
    被告所有。而證人廖文正於偵查中陳稱：扣案物品為被告，
    係聽聞自證人甲○○，自不得據此認定扣案物品為被告所有
    。
  (五)雖證人甲○○於94年3月23日另案檢方偵查時供稱：被告在
    渠住處賣安非他命予不詳姓名人、同年5月24日供稱：渠亦
    有向被告購買安非他命。於原審審理時亦證稱：有向被告調
    取毒品，惟其於原審95年12月14日所證：渠係向被告調取安
    非他命，被告再聯繫或攜同綽號「小玲」女子前來，由小玲
    從黑色包包拿出第二級毒品甲基安非他命予被告云云，然雖
    證人甲○○先前從未提及有「小玲」之存在以及曾向被告「
    調取」安非他命，由小玲提供等情，難認確有女子「小玲」
    之存在，惟亦難以證人甲○○於偵查中之證述為被告不利之
    認定。雖證人乙○○於原審審理時證稱，渠與被告為毒品交
    易時，不曾有過另名女子在場等語，惟證人乙○○究係在何
    時地向被告購買毒品，均未見明確，乙○○與被告究有無毒
    品交易行為亦屬有疑，如何以其證詞佐證人甲○○於偵查時
    所證之交易情況為真，是證人乙○○之證言佐以證人甲○○
    於偵查中之證述，亦難據被告不利之證據。
  (六)末按，本件係秘密證人A1 向警方檢舉證人甲○○涉有交易
    毒品犯行，且果在證人甲○○之住處扣得大量安非他命與分
    裝袋，渠於原審亦證稱，我只見過甲○○為一次毒品交易，
    不認識被告，是秘密證人A1亦不能證明被告有本件犯行，益
    證檢察官所舉證據，均無足證明被告涉有販賣第二級毒品犯
    行。
四、綜上所述，被告堅詞否認犯罪，且扣案物品係在證人甲○○
    之住處扣得，兼以甲○○證詞反覆，與在場證人所證不同，
    復無他積極證據足認被告有販賣二級毒品安非他命予甲○○
    或其他不特定人。公訴人所舉之證據不足以證明  被告確有
    公訴意旨所稱之販賣第二級毒品毒品犯行，自不能以推測或
    擬制之方法，為裁判基礎。乃原審未經詳查，遽而認定被告
    犯有毒品危害防制條例第4條第2項販賣第二級毒品罪，而予
    論罪科刑，即有違誤。從而，被告提起上訴，否認犯罪為有
    理由，應由本院將原審判決加以撤銷改判，並為被告無罪之
    諭知，以免冤抑。
五、據上論斷，應依刑事訴訟法第369條第1項前段、第364條、
    第301條第1項前段，判決如主文。
本案經檢察官曾忠己到庭執行職務。
中    華    民    國    97    年    2     月    27    日
                  刑事第九庭審判長法  官  劉景星
                                  法  官  吳啟民
                                  法  官  王敏慧
以上正本證明與原本無異。
檢察官如不服本判決，應於收受送達後十日內向本院提出上訴書
狀，其未敘述上訴之理由者並得於提起上訴後十日內向本院補提
理由書（均須按他造當事人之人數附繕本）。
                                  書記官  丁淑蘭
中    華    民    國    97    年    2     月    27    日


司法院資訊處製作；財團法人民間司法改革基金會備份。
